臺北高等行政法院判決　　　　　　　　　　　　　　九十二年度訴字第四六八八號
　　　　　　　　　　　　　　　.
　　原　　　告　古雅蓁
　　　　　 　　原名甲○○）.
　　被　　　告　桃園縣政府
　　代　表　人　乙○○縣長）.
　　訴訟代理人　丁○○
　　　　　　　　丙○○
右當事人間因就業服務法事件，原告不服行政院勞工委員會中華民國九十二年八月十
九日勞訴字第○九二○○三七六三二號訴願決定，提起行政訴訟。本院判決如左：
　　主  文
原告之訴駁回。
訟費用由原告負擔。
　　事  實
一、事實概要：
    緣原告甲○○君非法僱用逃逸之越南籍外國人 NGUYEN VAN SAN 君（以下簡稱：
    Ｎ君，護照號碼：AN0000000）、逾期停留之 PHI ANH TUAN 君（以下簡稱：Ｐ
    君，護照號碼：AV0000000）及非法打工之 NGUYEN THANH VIET 君（以下簡稱
    ：Ｔ君，護照號碼：A0000000A）至桃園縣大園鄉大海村六鄰大牛稠十八之八十
    五號原告自營之永發香行從事工作，案經桃園縣政府警察局於九十二年二月二十
    五日當場查獲，該局遂於九十二年三月二十八日以桃警外字第○九二○○○二四
    ○三號函移由被告審查屬實，乃依就業服務法第五十七條第一款及第六十三條第
    一項規定，於九十二年五月八日以府勞外字第○九二○○九六三一三號處分書處
    原告罰鍰新台幣四十五萬元整。原告不服，向行政院勞工委員會會提起訴願，遭
    決定駁回，遂提起本件行政訴訟。
二、兩造聲明：
　　(一)原告聲明求為判決：1.訴願決定及原處分均撤銷。
                        2.訴訟費用由被告負擔。
　　(二)被告聲明求為判決：1.駁回原告之訴。
                        2.訴訟費用由原告負擔。
三、兩造之爭點：被告認原告違反就業服務法第五十七條第一款規定，乃依同法第六
    十三條第一項規定處原告新台幣四十五萬元罰鍰是否適法？
    (一)原告主張之理由：
      1.本件原告雖為桃園縣大園鄉大海村六鄰大牛稠十八之八十五號永發香行之負
        責人，但並非店內現場管理人，九十二年二月二十五日當天也不在場，並未
        進用外勞達三人，據原告了解僅係僱請一位外勞綽號阿山（即代號Ｎ君）者
        ，其他二位乃Ｎ君之朋友，來找Ｎ君敘聊而已，並非原告之香行所聘用，原
        告因沒讀什麼書，也未看筆錄內容，就照警員先生指示，簽了名並將外勞送
        回越南，故有所誤會，懇請鈞長查明清楚，撤銷原處分及訴願決定，庶免冤
        枉。
      2.姑退一步而言，縱誤會為進用三位外勞，原處分機關桃園縣政府依就業服務
        法第五十七條第一款、第六十三條第一項之規定，以外勞人頭計算，每位外
        勞罰原告新台幣十五萬元，三位外勞即罰三倍，高達四十五萬，此乃連續相
        加之處罰，頗屬過重，亦屬不當之行政處分，違反比例原則。按就業服務法
        第六十三條第一項罰則僅稱處新台幣十五萬元以上七十五萬元以下之罰鍰。
        則依本條意旨，縱進用非法外勞達百人者，最高也只罰七十五萬元，故量處
        罰鍰時，應顧及行政程序法第七條第三款之比例原則，今原處分機關以三人
        即處十五萬元之三倍即四十五萬元，如依此裁量標準，引進聘用外勞五人與
        一百人皆完全一樣之處罰，乃違反比例原則。關於此點，原處分機關桃園縣
        政府亦自覺有不當之處，乃於民國九十二年八月五日以府勞外字第○九二○
        一七七九八七號令做出裁量標準規定，對於非法工作之外國人三人以內，行
        為人處新臺幣十五萬元罰鍰。足見三人才處十五萬元之罰鍰，此亦有該令文
        影本可稽。依比例原則、上開縣府令，法理上從輕從新原則及最有利於當事
        人之解釋原則而論，本件原處分及訴願決定，處罰高達四十五萬元，其裁量
        處分有不當之處，應予撤銷，另為適當之處分。
      3.縱上所陳，原告特提行政訴訟，請鈞長詳查事實及斟酌法律上解釋，將原處
        分及訴願決定撤銷，命原處分機關另為不處罰或減少罰鍰之處分，藉保權益
        ，至感公便。
　　(二)被告主張之理由：
      1.按「雇主聘僱外國人不得有下列情事：一、聘僱未經許可、許可失效或他人
        所申請聘僱之外國人。」、「違反第五十七條第一款規定者，處新台幣十五
        萬元以上七十五萬元以下罰鍰。」分別為就業服務法第五十七條第一款及第
        六十三條第一項所明定。
      2.原告聘僱許可失效之越南籍（以下同）逃逸外勞Ｎ君、逾期停留人士Ｐ君、
        未經許可非法打工之Ｔ君至桃園縣大園鄉大海村六鄰大牛稠十八之八五號原
        告自營之永發香行從事工作，案經桃園縣政府警察局於九十二年二月二十五
        日當場查獲，經訊原告及外勞三名均坦承上情不諱。核其行為違反就業服務
        法第五十七條第一款，爰依同法第六十三條第一項規定處新台幣四十五萬元
        罰鍰。核與首揭法條之規定洵無不合，合先指明。
      3.原告行政訴訟意旨略謂：『：：一、本件原告甲○○雖為桃園縣大園鄉五鄰
        大牛稠十九之六號永發香行之負責人，但並非店內現場管理人，九十二年二
        月二十五日當天也不在場，並未進用外勞達三人，據原告了解僅係僱請外勞
        綽號阿山（即代號Ｎ君）者，其他二位乃Ｎ君之朋友，來找Ｎ君敘聊而已，
        並非原告之香行所聘用，原告因沒讀什麼書，也未看筆錄內容，就照警員先
        生指示，簽了名並將外勞送回越南，：二、：今原處分機關以三人即處十五
        萬元之三倍即四十五萬元，如依此裁量標準，引進聘用外勞五人與一百人皆
        完全一樣之處罰，乃違反比例原則。關於此點，原處分機關桃園縣政府亦自
        覺有不當之處，乃於民國九十二年八月五日以府勞外字第○九二○一七七九
        八七號令做出裁量標準規定，對於非法工作之外國人三人以內，行為人處新
        台幣十五萬元罰鍰。足見三人才處十五萬元罰鍰，此亦有該令文影本可稽。
        ：法理上從新從輕原則及最有利於當事人之解釋原則而論，本件原處分及訴
        願決定，處罰高達四十五萬元，其裁量處分有不當之處，：：』。行政院勞
        工委員會九十二年八月十九日勞訴字第０９２００３７６３２號訴願決定：
        ：「：本件原告未經許可僱用越南籍逃逸外勞 N 君、逾期停留人士 P 君、
        非法打工之 T 君從事金紙印刷搬運工作之違規情事既經原告及逃逸外勞 N
        君、逾期停留人士 P 君、非法打工之 T 君於偵訊 (調查 )筆錄中坦承不諱
        ，並於偵訊 (調查 )筆錄末行簽名、按捺指印，非有其他具體事證，不容原
        告空言否認該筆錄內容之真實性，故原告所稱不懂相關規定，沒看清筆錄內
        容，就依指示簽名，實際上只聘僱外勞Ｎ君，其他兩位是其朋友剛好來找他
        ，並無僱用乙節，顯係事後卸責之詞，並不得執為本件免責之依據。」。次
        查，本案原處分係參考行政院勞工委員會罰鍰標準，並衡量本案原告違章情
        節，於法定額度內處四十五萬元罰鍰，且原告所提之「桃園縣政府違反就業
        服務法罰鍰案件裁量基準表」係被告機關九十二年八月五日以府勞外字第○
        九二○一七七九八七號所發布之令，惟其所依據之就業服務法第六十三條規
        定，迄今並未修正，且本件查獲行為時點及處理程序終結之時間點皆於該令
        文發布之前，故本案原處分並無違法，亦無不當，此有行政院勞工委員會訴
        願決定書可證。末查，依前揭大法官會議釋字第二七五號解釋之意旨：『人
        民違反法律上之義務而應受行政罰之行為，法律無特別規定時，雖不以出於
        故意為必要，仍須以過失為其責任條件。但應受行政罰之行為，僅須違反禁
        止規定或作為義務，而不以發生損害或危險為其要件者，推定為有過失，於
        行為人不能舉證證明自己無過失時，即應受處罰。』。被告機關依法裁處，
        並無違法或不當。
      4.綜上，揆諸首揭規定，原告違法事實洵堪認定。本件訴願經行政院勞工委員
      　會以訴願為無理由駁回。是原告所訴非有理由，原處分及訴願決定應予維持
      ，　爰請　貴院鑒核，賜判如被告答辯聲明，以維法制。
　　理  由
一、按「雇主聘僱外國人不得有下列情事：一、聘僱未經許可、許可失效或他人所申
    請聘僱之外國人。」「違反．．．第五十七條第一款．．．規定者，處新臺幣十
    五萬元以上七十五萬元以下罰鍰。」分別為就業服務法第五十七條第一款及第六
    十三條第一項所明定。至有無聘僱關係，應依客觀具體事實認定之，並不以有書
    面約定為要件；苟該外國人有勞務提供，而另一方對之有指揮監督關係，或有勞
    務報酬之約定者，亦應認有聘僱關係存在。
二、本件被告以原告聘僱許可失效之越南籍逃逸外勞Ｎ君、逾期停留人士Ｐ君、未經
    許可非法打工之Ｔ君至桃園縣大園鄉大海村六鄰大牛稠十八之八五號原告自營之
    永發香行從事工作，認其行為違反就業服務法第五十七條第一款規定，乃依同法
    第六十三條第一項規定，於九十二年五月八日以府勞外字第○九二○○九六三一
    三號處分書處原告罰鍰新台幣四十五萬元，原告不服，提起訴願，遭決定駁回，
    循序起訴意旨略以原告雖為永發香行負責人，但並非店內現場管理人，並未進用
    外勞達三人，僅係僱請一位外勞綽號阿山（即代號Ｎ君）者，其他二位乃Ｎ君之
    朋友，來找Ｎ君敘聊而已，並非原告之香行所聘用，原告未看筆錄內容，照警員
    指示簽名；又退步言，縱進用三位外勞，原處分以外勞人頭計算，每位外勞罰原
    告新台幣十五萬元，三位外勞罰三倍達四十五萬，此乃連續相加之處罰，頗屬過
    重，亦屬不當之行政處分，違反比例原則；況原處分機關於民國九十二年八月五
    日以府勞外字第○九二○一七七九八七號令做出裁量標準規定，對於非法工作之
    外國人三人以內，行為人處新台幣十五萬元罰鍰，足見三人才處十五萬元罰鍰，
    故原處分確有不當之處、應予撤銷云云。
三、卷查原告非法僱用逃逸之越南籍外國人Ｎ君、逾期停留之Ｐ君及非法打工之Ｔ君
    至桃園縣大園鄉大海村六鄰大牛稠十八之八十五號原告自營之永發香行從事工作
    ，經桃園縣政府警察局於九十二年二月二十五日當場查獲各情，業據該非法逃逸
    名外勞Ｎ君、逾期停留之Ｐ君及非法打工之Ｔ君於警訊 (調查 )筆錄中供承確受
    僱於永發香行，雇主為原告等情不諱，有偵訊 (調查 )筆錄、外勞居留及入出境
    查詢資料表、護照影本、桃園縣政府警察局九十二年三月二十八日桃警外字第○
    九二○○○二四○三號函等附卷可稽，堪認屬實。是被告以原告違反就業服務法
    第五十七條第一款規定，乃依同法第六十三條第一項規定，裁處原告罰鍰處分，
    於法洵屬有據。原告主張伊不懂相關規定，沒看清筆錄內容，就依指示簽名，實
    際上只聘僱外勞Ｎ君，其他兩位是其朋友剛好來找他，並無僱用乙節，顯係卸責
    之詞，不足採信。
四、原告另主張原處分以外勞人頭計算，處罰原告四十五萬元，顯屬過重而不當，違
    反比例原則；再原處分機關於民國九十二年八月五日以府勞外字第○九二○一七
    七九八七號令做出裁量標準，對於非法僱用外勞三人以內，僅處新台幣十五萬元
    罰鍰，是原處分確有不當之處云云；惟按違反就業服務法第五十七條第一款規定
    之行為，依同法第六十三條第一項規定，得處新臺幣十五萬元以上七十五萬元以
    下罰鍰；是被告衡量原告違章情節及僱用之外勞人數達三人，於法定額度內處四
    十五萬元罰鍰（屬法定額度之中度罰鍰），尚難指係違法裁量或違反比例原則；
    至原告所提之「桃園縣政府違反就業服務法罰鍰案件裁量基準表」係被告於九十
    二年八月五日以府勞外字第○九二○一七七九八七號所發布之令，惟其所依據之
    就業服務法第六十三條規定，迄今並未修正，且本件查獲行為時點及處理程序終
    結之時間點皆於該令文發布之前，是原處分未適用該裁量基準，尚難指為違法；
    原告主張本件應適用被告新頒訂之裁量基準云云，容非可採。
五、綜上所述，原告起訴論旨，容非可採。被告以原告聘僱許可失效之越南籍逃逸外
    勞Ｎ君、逾期停留人士Ｐ君、未經許可非法打工之Ｔ君從事工作，認其行為違反
    就業服務法第五十七條第一款規定，乃依同法第六十三條第一項規定處罰鍰新臺
    幣四十五萬元，認事用法，並無違誤，訴願決定予以維持，亦無不合；原告訴請
    撤銷，為無理由，應予駁回。
據上論結，本件原告之訴為無理由，爰依行政訴訟法第九十八條第三項前段，判決如
主文。
中　　　華　　　民　　　國　　九十三　　年　　　十　　　月　　二十八　　日
                                  臺北高等行政法院  第六庭
                                            審判長  法  官　林樹埔
      　　　　　　　　　　　　　　　　　　　　      法　官　曹瑞卿
      　　　　　　　　　　　　　　　　　　　　      法　官　許瑞助
右為正本係照原本作成。
如不服本判決，應於送達後二十日內，向本院提出上訴狀並表明上訴理由，如於本判
決宣示後送達前提起上訴者，應於判決送達後二十日內補提上訴理由書（須按他造人
數附繕本）。
中　　　華　　　民　　　國　　九十三　　年　　　十　　　月　　二十九　　日
                                                    書記官  吳芳靜
